臺灣橋頭地方法院刑事判決　
111年度金簡上字第22號
上  訴  人  
即  被  告  高悉惠


選任辯護人  汪廷諭律師(法扶律師)
上列上訴人即被告因違反洗錢防制法等案件，不服本院中華民國
111年2月18日111年度金簡字第30號第一審刑事簡易判決（聲請
簡易判決處刑案號：110年度偵緝字第546號），提起上訴，本院
管轄之第二審合議庭判決如下：
    主  文
上訴駁回。
甲○○緩刑貳年，並應向指定之政府機關、政府機構、行政法人、
社區或其他符合公益目的之機構或團體，提供肆拾小時之義務勞
務，緩刑期間付保護管束。
    理  由
一、程序事項：刑事訴訟法第348條規定已於民國110年6月16日
    公布，同年月18日生效施行，依同法第455條之1第3項規定
    ，此條規定在對於簡易判決不服上訴於管轄第二審地方法院
    合議庭時，亦有準用。而本案是於111年3月31日才繫屬本院
    ，並非刑事訴訟法施行法第7條之13所規定仍適用修正前規
    定之案件，故應適用修正後刑事訴訟法第348條之規定，先
    予說明。又修正後刑事訴訟法第348條第3項規定：「上訴得
    明示僅就判決之刑、沒收或保安處分一部為之」，而其立法
    理由指出：「為尊重當事人設定攻防之範圍，並減輕上訴審
    審理之負擔，容許上訴權人僅針對刑、沒收或保安處分一部
    提起上訴，其未表明上訴之認定犯罪事實部分，則不在第二
    審之審判範圍。如為數罪併罰之案件，亦得僅針對各罪之刑
    、沒收、保安處分或對併罰所定之應執行刑、沒收、保安處
    分，提起上訴，其效力不及於原審所認定之各犯罪事實，此
    部分犯罪事實不在上訴審審查範圍」。故依據現行法律的規
    定，科刑事項已可不隨同其犯罪事實而單獨成為上訴之標的
    ，且於上訴人明示僅就科刑事項上訴時，第二審法院即不再
    就原審法院所認定之犯罪事實為審查，而應以原審法院所認
    定之犯罪事實，作為論認原審量刑妥適與否的判斷基礎。本
    件上訴人即被告甲○○（下稱被告）及辯護人於本院審判程序
    中，已明示只對原審之科刑事項提起上訴，至於原審所為之
    其他判決內容，則不在其上訴範圍（見金簡上卷第178頁至
    第179頁）。依據前述說明，本院僅就原審判決量刑妥適與
    否進行審理，至於原審判決其他部分，則非本院審查範圍，
    先予說明。
二、本案據以審查量刑妥適與否之原審所認定之犯罪事實、所犯
    罪名：
  ㈠犯罪事實：甲○○雖預見提供金融機構帳戶之存摺、提款卡及
    密碼予他人使用，可能幫助掩飾、隱匿他人犯罪所得或幫助
    他人遂行詐欺取財犯行，仍不違背其本意，而基於幫助掩飾
    、隱匿特定犯罪所得之去向及幫助詐欺取財之不確定故意，
    於110年1月18日或19日，在○○市○○區○○路000號貨運行，將
    其申辦之高雄銀行帳號000-000000000000帳戶（下稱高雄銀
    行帳戶）之存摺、提款卡及密碼，提供予真實姓名不詳、綽
    號「汶婷」、「阿瑋」之人，而容任上開成年人及所屬詐騙
    集團使用上開高雄銀行帳戶資料以遂行犯罪。嗣上開成年人
    與其所屬詐騙集團取得上開高雄銀行帳戶資料後，即共同意
    圖為自己不法之所有，基於詐欺取財及洗錢之犯意聯絡，由
    該詐騙集團成員於110年1月22日前之某日，透過臉書張貼不
    實貸款廣告，並留下line通訊軟體供民眾聯絡，適丙○○見上
    開廣告後，於110年1月22日與該詐騙集團成員聯繫，該詐騙
    集團成員遂向丙○○佯稱：欲借款，倘沒保人需付1成押金云
    云，致丙○○信以為真陷於陷於錯誤，依指示於110年1月22日
    17時29分許，匯款新臺幣（下同）6,000元至上開高雄銀行
    帳戶內，旋即遭該詐騙集團成員提領殆盡，而以此方式幫助
    該詐騙集團成員掩飾、隱匿上開犯罪所得財物之去向及所在
    。嗣丙○○察覺有異，始知受騙，報警循線查獲上情。
  ㈡所犯罪名：
　　核被告所為，係犯刑法第30條第1項前段、第339條第1項之
    幫助詐欺取財罪，及刑法第30條第1項前段、洗錢防制法第1
    4條第1項之幫助一般洗錢罪。被告所犯幫助詐欺取財罪及幫
    助一般洗錢罪，係一行為觸犯數罪名，為想像競合犯，應依
    刑法第55條規定，從一重論以幫助一般洗錢罪。
三、刑罰減輕事由：
　　被告係基於幫助之犯意而為一般洗錢罪，應依刑法第30條第
    2項規定，按正犯之刑減輕之。又被告於原審及上訴審審判
    程序自白洗錢犯罪（見金簡卷第25頁；金簡上卷第176頁、
    第178頁、第186頁），依洗錢防制法第16條第2項之規定，
    減輕其刑，並依法遞減之。
四、上訴論斷的理由：
　  原審認為被告上述犯行罪證明確，並審酌：被告非毫無社會
    經驗之人，理應知悉國內現今詐騙案件盛行之情形下，仍率
    爾提供高雄銀行帳戶資料予他人使用，紊亂社會正常交易秩
    序，使不法之徒藉此輕易詐取財物，檢警難以追查緝捕，更
    使告訴人丙○○因而受有財產上損失，行為確屬不該，惟念被
    告犯後坦承犯行，兼衡被告之犯罪情節、其無詐欺前科之素
    行；暨審酌告訴人遭詐騙損失之金額，及被告犯罪之動機、
    目的及其○○○○之教育程度等一切情狀，量處被告有期徒刑2
    月，併科罰金2,000元，罰金如易服勞役，以1,000元折算1
    日。經核原審上述量刑，業依刑法第57條規定詳細審酌，且
    其結論亦屬妥適。被告以原審量刑過重為由提起上訴，並無
    理由，應予駁回。
五、緩刑部分：　　　
    被告未曾因故意犯罪受有期徒刑以上刑之宣告，有其之臺灣
    高等法院被告前案紀錄表在卷可憑（見金簡上卷第171頁）
    。其因一時失慮，致罹刑典，然犯後坦承犯行，並業與告訴
    人達成和解，且已依和解內容如數賠償告訴人，有和解書、
    郵政存款人收執聯及本院111年8月11日辦理刑事案件電話紀
    錄查詢表在卷可證（見金簡上卷第197頁至第201頁），足認
    被告確有悔意，且告訴人亦表示同意給與被告緩刑之意，本
    院審酌上情，信被告經此刑之宣告後，應知警惕而無再犯之
    虞，因認前開對其所宣告之刑，以暫不執行為當，爰依刑法
    第74條第1項第1款規定，宣告緩刑2 年，以啟自新。又緩刑
    期內，為使其知法守法，謹言慎行，並衡酌其本案犯罪態樣
    、所生危害等情，爰依刑法第74條第2項第5款之規定，宣告
    被告應於緩刑期間內，向指定之政府機關、政府機構、行政
    法人、社區或其他符合公益目的之機構或團體，提供40小時
    之義務勞務。併依刑法第93條第1項第2款之規定，宣告被告
    應於緩刑期間付保護管束，期能使被告於義務勞務過程及保
    護管束期間，確切明瞭其行為所造成之損害，並培養正確法
    治觀念。另依刑法第75條之1第1項第4款規定，違反上開緩
    刑負擔情節重大，足認原宣告之緩刑難收其預期效果，而有
    執行刑罰之必要者，得撤銷緩刑之宣告，附此敘明。
六、退併辦
　㈠臺灣橋頭地方檢察署檢察官111年度偵字第6536號併辦意旨略
    以：被告雖預見一般取得他人金融帳戶使用之行徑，常與財
    產犯罪所需有密切之關聯，可能係為掩飾不法犯行，避免有
    偵查犯罪權限之執法人員循線查緝，並掩飾隱匿犯罪所得之
    去向與所在，竟以縱有人以其交付之金融帳戶實施詐欺取財
    及洗錢犯行，亦不違背其本意之幫助犯意，於110 年1 月18
    、19日間，在○○市○○區○○路000 號某物流公司，將其申辦之
    國泰世華商業銀行帳號000-000000000000號帳戶（下稱國泰
    世華銀行帳戶）之存摺、提款卡（含密碼），提供予真實姓
    名年籍均不詳之詐騙集團成員使用。嗣該詐騙集團成員共同
    意圖為自己不法所有，基於詐欺取財及洗錢之犯意聯絡，透
    過臉書張貼不實賺錢廣告，適有○○劉○○（00年0 月生）於11
    0 年1 月11日上網瀏覽後，加入對方LINE暱稱「Ting」與之
    聯繫，對方遂要劉○○提供其帳戶資料，並佯稱：會有款項匯
    至其帳戶，再予以轉匯至指定帳戶，每轉匯1 萬元就可獲利
    1,000 元云云，致劉○○不疑有他，於110 年1 月21日下午5
    時53分許，從其所申辦之中華郵政股份有限公司帳號000-00
    000000000000號帳戶（下稱郵局帳戶）轉匯1 萬元至被告上
    開國泰世華銀行帳戶內，旋為詐騙集團成員提領一空，製造
    金流斷點，以掩飾、隱匿詐欺所得之去向及所在等語；因認
    被告此提供國泰世華銀行帳戶資料之行為，亦涉犯刑法第30
    條第1項前段、第339條第1項之幫助詐欺取財罪嫌，及刑法
    第30條第1項前段、洗錢防制法第14條第1項之幫助一般洗錢
    罪嫌，並以被告於警詢時供稱其係同時交寄國泰世華銀行及
    高雄銀行帳戶資料，且告訴人丙○○與劉○○受騙匯款之日期相
    近，而認被告應係同時交付其所有之高雄銀行、國泰世華銀
    行帳戶資料予詐騙集團成員，供詐騙集團用以詐騙不同之被
    害人匯款，屬於一行為侵害數法益之想像競合犯關係，與前
    揭有罪部分有裁判上一罪關係，而請求併予審理。
　㈡經查：劉○○雖有於110 年1 月21日下午5時53分許，自其郵局
    帳戶匯款1 萬元至被告前揭國泰世華銀行帳戶內，有劉○○郵
    局帳戶之客戶歷史交易清單及被告國泰世華銀行帳戶之交易
    明細在卷可參（見併偵卷第23頁、第47頁）。然劉○○轉匯至
    被告前揭國泰世華銀行帳戶之款項，依劉○○所述，係因劉○○
    提供其郵局帳戶資料與詐騙集團收受款項，詐騙集團因而匯
    入，詐騙集團復指示劉○○轉匯款項至被告國泰世華銀行帳戶
    （見併偵卷第25頁至第29頁；少調卷第11頁至第15頁、第16
    7頁至第170頁），顯見該等款項並非劉○○所有之款項，而係
    其為賺取報酬，乃依照真實姓名年籍不詳之詐騙集團成年成
    員指示將匯入其郵局帳戶之款項，再轉匯至被告上開國泰世
    華銀行帳戶，而劉○○提供帳戶供詐欺集團匯款之行為，並經
    臺灣○○地方法院○○法庭論以○○○○○○○○○，裁定○○及○○○○○○，
    有其○○法院之宣示筆錄、劉○○之臺灣高等法院被告前案紀錄
    表在卷可參（見金簡上卷第137頁至第140頁），復經本院調
    取劉○○之○○案件全案卷宗核閱無訛，有該卷宗影卷可參，可
    見劉○○並非本案之被害人。而依劉○○上開○○法院之宣示筆錄
    及○○案件全案卷宗，雖見有一名被害人梁○○於110年1月26日
    下午4時2分許匯款5,985元至劉○○上開郵局帳戶，然觀以劉○
    ○郵局帳戶之客戶歷史交易清單（見併偵卷第47頁），梁○○
    上開5,985元款項匯入後，係與同日下午2時13分許匯入至劉
    ○○郵局帳戶之5,000元，一同於同日下午4時11分許遭提領共
    1萬1,000元（不含手續費），而非匯入被告國泰世華銀行帳
    戶，是梁○○遭詐欺乙事與被告提供國泰世華銀行帳戶之行為
    顯然無關聯。又查，劉○○於110 年1 月21日下午5時53分許
    轉匯至被告國泰世華銀行帳戶內之1萬元，係於同日下午5時
    11分許及同日下午5時35分許，分別有4,985元、6,100元匯
    入劉○○郵局帳戶後，再由劉○○於110 年1 月21日下午5時53
    分許轉匯1 萬元至被告國泰世華銀行帳戶內（劉○○郵局帳戶
    之客戶歷史交易清單，見併偵卷第47頁），然依本案卷內證
    據資料及劉○○之○○案卷，並未見該2筆款項來源如被害人筆
    錄或匯存款單據之相關證據，而無從認定該2筆金額是否為
    詐欺所得，是檢察官亦未舉證證明劉○○匯至被告前揭國泰世
    華銀行帳戶之款項為詐欺得款。綜上，檢察官併辦意旨所指
    部分並不構成犯罪，縱被告就併辦意旨所指國泰世華銀行帳
    戶，係與前揭有罪部分之高雄銀行帳戶同時交付，亦非一行
    為侵害數法益之想像競合犯，而無裁判上一罪關係，自無從
    併辦，而應退由檢察官另行依法處理，附此敘明。 　
據上論結，應依刑事訴訟法第455條之1第1項、第3項、第368條
，刑法第74條第1項第1款、第2項第5款、第93條第1項第2款，判
決如主文。
本案經檢察官王柏敦聲請以簡易判決處刑，檢察官梁詠鈞到庭執
行職務。
中    華    民    國  111     年    9    月    23     日
                  刑事第三庭    審判長法  官  張瑋珍
                                      法  官  羅婉怡
                                      法  官  翁碧玲　　
以上正本證明與原本無異。
不得上訴。　　　　　
中　　華　　民　　國　　111 　年　　9 　　月　　24　　日
     　　　　　　　　　　　　　　　　 書記官　武凱葳　
附錄本判決論罪科刑之法條：
中華民國刑法第30條
（幫助犯及其處罰）
幫助他人實行犯罪行為者，為幫助犯。雖他人不知幫助之情者，
亦同。
幫助犯之處罰，得按正犯之刑減輕之。
中華民國刑法第339條
（普通詐欺罪）
意圖為自己或第三人不法之所有，以詐術使人將本人或第三人之
物交付者，處5年以下有期徒刑、拘役或科或併科50萬元以下罰
金。
以前項方法得財產上不法之利益或使第三人得之者，亦同。
前二項之未遂犯罰之。
洗錢防制法第2條
本法所稱洗錢，指下列行為：
一、意圖掩飾或隱匿特定犯罪所得來源，或使他人逃避刑事追訴
    ，而移轉或變更特定犯罪所得。
二、掩飾或隱匿特定犯罪所得之本質、來源、去向、所在、所有
    權、處分權或其他權益者。
三、收受、持有或使用他人之特定犯罪所得。
洗錢防制法第14條
有第二條各款所列洗錢行為者，處7年以下有期徒刑，併科新臺
幣5百萬元以下罰金。
前項之未遂犯罰之。
前二項情形，不得科以超過其特定犯罪所定最重本刑之刑。